【裁判字號】    98,簡,222
【裁判日期】    990129
【裁判案由】    牌照稅
【裁判全文】
高雄高等行政法院簡易判決
                                      98年度簡字第222號
原      告  展章貿易有限公司
代  表  人  甲○○
被      告  乙○○○○○
代  表  人  丙○○  局長
訴訟代理人  庚○○
            辛○○
上列當事人間牌照稅事件，原告不服臺南市政府中華民國98年7
月24日南市行救字第09826888020號訴願決定，提起行政訴訟，
本院判決如下：
    主  文
原告之訴駁回。
訴訟費用由原告負擔。
    事實及理由
一、緣原告所有車牌號碼UC-5961、廠牌為中華、顏色為藍色之
    自用小貨車，汽缸總排氣量1,997立方公分，因逾期未檢驗
    ，被交通部公路總局嘉義區監理所台南監理站（下稱台南監
    理站）於民國89年3月7日逕行註銷牌照。嗣經被告查獲上開
    UC-5961號車牌懸掛於1輛紅色自用小客車於97年8月28日下
    午7時36分許行駛於台南市○○路○段道路。被告乃據此認定
    原告有移用使用牌照之事實，爰依行為時使用牌照稅法（下
    稱使用牌照稅法）第31條規定，處以97年應納稅額新台幣（
    下同）3,600元2倍之罰鍰計7,200元。原告不服，申請復查
    ，未獲變更；提起訴願，亦遭駁回，遂提起本件行政訴訟。
二、原告起訴主張：
（一）系爭被查獲之車輛懸掛之車牌應為UG-5961，而非系爭車
      牌UC-5961。經查，UC-5961車輛約於85年間於中山高速公
      路烏日路段上翻車，當時委託高銘汽車保養廠托吊及報廢
      事情；嗣原告負責人甲○○與其配偶李慕受於97年12月29
      日收到97年8月28日之違規舉發單後，即於97年12月31日
      與訴外人謝文裕至高銘汽車保養場與廠長戊○○當面對質
      ，經其調閱電腦檔案後，承認確曾於85年9月20日代為處
      理原告車輛，遂允諾處理相關事宜。戊○○乃要求其兄弟
      唐仁財開車陪同甲○○夫妻至監理站查詢應繳款項，回程
      甲○○提議至台南市警察局第三分局（下稱警三分局）所
      轄和順派出所（下稱和順派出所）備案以防車牌再遭移用
      。當時之執勤員警丁○○聲稱無法備案，僅依買賣糾紛案
      件受理，唐仁財稱其未經手當年交易，遂電傳戊○○至派
      出所說明案情，戊○○當時允諾會繳清應繳稅款；惟於提
      款前往繳納途中戊○○喚回其兄弟，轉往警三分局，經員
      警參閱舉發單辨識照片中之車牌號碼應為UG-5961，遂調
      閱電腦檔案並堅稱與舉發單之車型、廠牌、顏色、車牌UG
      -5961豐田（即國瑞）紅色自用小客車完全吻合，而非被
      告指稱之車牌UC-5961。
（二）被告主張原告尚持有另1枚UC-5961車牌足有移為他用之嫌
      ，實則不然。因原告負責人於98年1月5日取得自高銘汽車
      保養場代為調閱之違規單後，方得知與原告無任何關係之
      駕駛人己○○於90年1月6日因3年逾檢違規被吊扣牌照、
      行照各1枚，足證己○○仍持有另1枚牌照，原告未曾持有
      ，何來移用。嗣後甲○○於98年1月5日經由該違規單上所
      記載之住址查訪己○○住處，其妻稱己○○任職於大陸，
      待己○○於98年2月8日返台後向甲○○說明如何取得原告
      車牌UC-5961之自小貨車，其稱係購自汽車保養場，因甲
      ○○出示歷年繳稅單據，經溝通後己○○表示願支付4萬
      元，其於98年2月9日先匯款2萬元後，即去大陸未再聯繫
      。故根據警三分局調閱之車牌UG-5961之檔案資料，其廠
      牌、車型、顏色既與被告舉發之照片上之廠牌、車型、顏
      色完全吻合，自非原告所有車牌UC-5961自用小貨車、汽
      缸總排氣量為1,997立方公分、廠牌及顏色為藍色之中華
      汽車，故提起本件訴訟請求判決：訴願決定及原處分均撤
      銷。
三、被告則以：
（一）被告於97年8月28日查獲有懸掛系爭UC-5961車牌之車輛使
      用公共道路之事實，而依據台南監理站車籍資料記載，UC
      -5961車輛為自用小貨車，廠牌為中華、顏色為藍色，然
      本件車牌辨識影像所攝之車輛卻為紅色自用小客車，則UC
      -5961車牌有移用之事實，洵堪認定。被告以原告違反使
      用牌照稅法第20條之規定，依同法第31條處以系爭車輛97
      年應納稅額3,600元2倍之罰鍰計7,200元，依法有據。
（二）為釐清本案事實，被告以98年4月23日南市稅法字第09815
      006250號函請原告負責人至被告備詢，該負責人之受託人
      李慕受於98年4月30日至被告處製作談話筆錄中述及系爭
      車輛86年間於中山高速公路烏日路段上翻車，委託高銘汽
      車保養廠托吊及報廢，為查證其所言是否真實，被告遂以
      98年5月4日南市稅法字第09815006780號函請高銘汽車保
      養廠負責人戊○○提供相關資料供核。戊○○於98年5月
      6日出具說明書稱「展章貿易有限公司於85年9月20日自行
      托吊肇事車輛UC-5961,茲因該車輛毀損嚴重，經本廠估價
      修護費用頗高，展章公司並未修護該車輛，而自行出售與
      他人，而非出售予本廠，．．．。」又李慕受述及曾至警
      三分局所轄派出所備案，於98年5月4日檢附e化案號：P00
      00000AB03PG1之「臺南市警察局第三分局和順派出所受理
      案件登記表」予被告，為查明其報案內容，被告遂以98年
      5月19日南市稅法字第09815008650號函請警三分局提供，
      經該分局於98年6月1日以南市警三督字第09843181280號
      函復略以「．．．說明：二、查本案係李民於97年12月31
      日14時許至和順所報案，．．．事後李民於97年8月28日
      收到違規舉發單，認為修理廠未依規定辦理過戶手續，造
      成其權益受損而產生糾紛，但李民表示不願對修理廠提出
      民事告訴，僅至派出所備案，並於98年5月4日要求警方提
      供報案證明單，本分局員警依規定開具『糾紛案件』e化
      案號P0000000AB03PG1紀錄表。」惟上開皆為原告與高銘
      汽車保養廠間之民事糾紛。
（三）再按道路交通安全規則第29條第1項、第30條第1項分別規
      定「汽車引擎、底盤、電系、車門損壞應即停駛修護，其
      不堪修護使用時，應申請報廢。」「汽車報廢，應填具異
      動登記書，向公路監理機關辦理報廢登記，並同時將牌照
      繳還。」是以，車輛如不堪修護使用時，應申請報廢，而
      汽車報廢，應填具異動登記書，向公路監理機關辦理報廢
      登記，並同時將牌照繳還。衡酌原告筆錄所述86年間已將
      系爭車輛委託汽車保養廠托吊及報廢，然依據台南監理站
      最新車籍【查詢】畫面，原告車輛迄今並無辦理報廢登記
      ，或車牌繳回之記載。況原告對被告舉發移用之車牌，可
      能係UG-5961號車輛車牌油漆脫落所致等主張迄今未提供
      相關事證以實其說，無可資證明被告舉發之車牌「UC-596
      1」應為「UG-5961」。是以，原告既未提出其他任何具體
      事證以實其說，依最高行政法院39年判字第2號判例：「
      當事人主張事實，須負舉證責任，倘其所提出之證據，不
      足為主張事實之證明，自不能認其主張之事實為真實。」
      規定，自無法認定其主張為真。爰請求判決駁回原告之訴
      。
四、本件如第1段所載之事實，分別為兩造所自陳，並有被告車
    輛違反使用牌照稅法案件舉發單、97年11月25日南市稅消字
    第0971124864號裁處書、違章案件罰鍰繳款書、談話筆錄等
    影本附原處分卷可稽，自堪認定。而原告提起本件訴訟無非
    以：被告查到的車牌號碼為UG-5961而非UC-5961，因為被查
    獲之車輛之車型、廠牌、顏色與UG-5961號相同，業經警三
    分局警員判斷在案。而原告所有車輛於86年間發生車禍，已
    委託高銘汽車保養廠出售，原告並無移用UC-5961號車牌情
    事等語，資為爭議。
五、經查：
（一）「（第1項）使用公共水陸道路之交通工具，無論公用、
      私用或軍用，除依照其他有關法律，領用證照，並繳納規
      費外，交通工具所有人或使用人應向所在地主管稽徵機關
      請領使用牌照，繳納使用牌照稅。（第2項）前項使用牌
      照得以交通管理機關核發之號牌替代，不再核發使用牌照
      。」「使用牌照不得轉賣、移用，或逾期使用。」「交通
      工具使用牌照有轉賣、移用者，處以應納稅額2倍之罰鍰
      。」使用牌照稅法第3條第1項、第2項、第20條及第31條
      定有明文。又「汽車牌照包括號牌、行車執照及拖車使用
      證，為行車之許可憑證，由汽車所有人向公路監理機關申
      請登記，經清繳其所有違反公路法與道路交通管理處罰條
      例規定之罰鍰及未繳納之汽車燃料使用費並檢驗合格後發
      給之。但拖車號牌及拖車使用證得由使用人申請之。」「
      （第1項）汽車報廢，應填具異動登記書，向公路監理機
      關辦理報廢登記，並同時將牌照繳還。」為道路交通安全
      規則第8條及第30條第1項所規定。
（二）經查，原告車輛之車牌號碼為UC-5961、廠牌為中華、顏
      色為藍色，因逾期未檢驗，遭台南監理站於89年3月7日逕
      行註銷牌照；卻於97年8月28日下午7時36分許懸掛於1輛
      紅色自用小客車行駛於台南市○○路○段道路，有車牌UC-
      5961號車籍查詢單、編號0000000號「台南市稅務局車輛
      檢查違反使用牌照稅法案件舉發單」附卷可稽（見原處分
      卷第45頁、46頁、第37頁至38頁），經核該紅色小客車懸
      掛之車牌為UC-5961號，有該車之車牌辨識影像附卷可佐
      （見原處分卷第37頁至第38頁）。UC-5961號車牌本應懸
      掛於原告所有車輛，卻懸掛於紅色小客車行使於道路，當
      係移用之結果，則被告認定原告領用之UC-5961號車牌有
      移用他車使用之事實，洵屬有據。
（三）原告雖稱被告查到的車牌號碼為UG-5961而非UC-5961，因
      為被查獲之車輛之車型、廠牌、顏色與UG-5961號相同（
      即廠牌國瑞、紅色、排氣量1998、型式STS2EPM），業經
      警三分局警員丁○○判斷在案云云。惟查，被告寄發給原
      告之舉發照片為原處分卷第37頁、38頁左下方所示之車牌
      影像辨識照片，別無其他等情，業據被告訴訟代理人於本
      院審理時陳述甚明（見本院卷第58頁、63頁筆錄）。而原
      告收到被告之裁處書後，固曾到警三分局備案由警員丁○
      ○處理，但原告當時提示給警員丁○○觀看之車輛照片並
      非原處分卷第37頁、38頁左下方之車輛照片，二者不同；
      又經警員丁○○當庭檢視原處分卷第37頁、38頁左下方車
      輛照片，看起來明顯前2碼是「UC」，也無法辨識其車型
      為車牌「UG-5961」所屬之國瑞廠牌車輛等情，業據證人
      丁○○於本院審理時證述甚詳（見本院卷第63頁、第62頁
      ）。是原告到警三分局提示給警員丁○○之車輛照片既非
      本件被告查獲拍攝之照片，則丁○○對原告提示之車輛照
      片所作之意見，即與本案查獲之個案無關。原告徒以上開
      說詞爭執被告查獲之車牌應為UG-5961云云，顯係臆測之
      詞，即無可採。
（四）原告雖稱UC-5961號車輛於85年間發生車禍翻覆，已將該
      車交由高銘汽車保養廠處理，結果車子在保養廠不見了云
      云。然查原告上開說詞與原告代表人配偶（兼原告會計、
      總務）李慕受於98年4月30日接受被告詢問時稱UC-5961號
      車輛於發生車禍後即交給高銘汽車保養廠托吊並辦理報廢
      ，且車輛未辦過戶等情不符（見原處分卷第60頁）。再據
      證人即高銘汽車保養廠負責人戊○○於本院審理時證稱在
      10幾年前，原告雖有要求修車，但因是翻覆之事故車，經
      估價後費用很高，原告就不讓他修理，他也沒有幫原告處
      理後續的報廢或牌照繳回事宜等語後（見本院卷第54頁、
      55頁），原告旋改稱其在85年不是跟證人戊○○而是跟戊
      ○○的大哥接洽，證人的大哥說要找人買這部車，可能賣
      了1千元到3千元，原告就將車輛及車籍資料放在保養廠，
      就再也沒有看到車輛云云（見本院卷第55頁、56頁）。但
      遭證人戊○○否認，並稱高銘汽車保養廠的事務都是其自
      己處理，其哥哥不可能經手原告之車輛買賣，況且原告之
      車輛就算當廢鐵賣，還可以賣到1千至2千元，若交報廢還
      可領到3千元以上，原告怎可能只賣不到3千元，而原告不
      讓其修理後，原告就請人把車吊走了等語（見本院卷第56
      頁筆錄）。參以，UC-5961號車輛迄至本件查獲為止，登
      記之車主均為原告，亦即原告迄為UC-5961號牌照之領用
      人，而原告復無法提出出售該車輛之證據以實其說，故訴
      稱其於85年間已將車輛交由高銘汽車保養廠出售云云，即
      非可採。參以UC-5961號車輛曾於90年1月6日由訴外人己
      ○○駕駛，遭到警察查獲行照逾期及牌照逾檢註銷，而遭
      到扣留1枚牌照等情，有台南縣政府警察局舉發違反道路
      交通管理事件通知單附卷（本院卷第13頁）可稽，足見尚
      有1枚UC-5961號牌照可供使用。原告亦自承本件事發後，
      其有找到己○○，己○○有給原告2萬元繳納本件罰鍰，
      除此之外，原告未向己○○追究其他責任等語（見本院卷
      第59頁、60頁），復經原告代表人配偶李慕受接受被告詢
      問時稱原告於90年接到紅單後有找高銘汽車保養廠詢問，
      嗣至98年才依紅單地址找到己○○，己○○答應支付原告
      4萬元，但僅匯付2萬元後，即未聯繫等語（見原處分卷第
      60頁至62頁）。原告於90年即知UC-5961號車仍在行駛，
      尚未完成過戶或報廢，卻未加處理，益證原告怠於保管UC
      -5961號牌照，致遭移用之事實。按違反行政行為之處罰
      ，本不以有無故意為要件，過失亦應受罰，此觀行政罰法
      第7條規定自明。原告為領用UC-5961號牌照之領用人，負
      有保管而不得將車牌移用他車之公法義務，故即便原告有
      將UC-5961號車輛交由高銘汽車保養廠辦理報廢或轉售，
      原告仍應注意完成後續之過戶或報廢繳回牌照事宜，然原
      告卻不加聞問，致車牌遭到移用，原告有違反使用牌照稅
      法第20條之過失行為甚明。原告主張UC-5961號車輛曾遭
      訴外人己○○於90年1月6日違規行駛而遭到查扣牌照，不
      應由原告負移用牌照之責任云云，亦無可取。
六、綜上所述，原告前揭主張既不可採。從而，被告以原告違反
    使用牌照稅法第20條規定，依同法第31條規定，處原告97年
    應納稅額3,600元2倍之罰鍰計7,200元，並無違誤；訴願決
    定予以維持，亦無不合；原告起訴意旨求為均予撤銷，為無
    理由，應予駁回。並不經言詞辯論為之。又本件事證已臻明
    確，兩造其餘主張於本件判決結果不生影響，爰不逐一論述
    ，併此敘明。
七、據上論結，本件原告之訴為無理由，依行政訴訟法第233條
    第1項、第236條、第98條第1項前段，判決如主文。
中    華    民    國    99    年     1    月   29     日
              高雄高等行政法院第二庭
                              法  官  簡  慧  娟
以上正本係照原本作成。
如不服本判決，應於送達後20日內，向本院提出上訴狀並表明上
訴理由，如於本判決宣示後送達前提起上訴者，應於判決送達後
20日內補提上訴理由書（須按他造當事人人數附繕本）。
中    華    民    國    99    年     1    月   29     日
                              書記官  涂  瓔  純
附註：
行政訴訟法第235條（第1項、第2項）：
對於適用簡易程序之裁判提起上訴或抗告，須經最高行政法院之
許可。
前項許可，以訴訟事件所涉及之法律見解具有原則性者為限。


司法院資訊處製作；財團法人民間司法改革基金會備份。
